臺灣基隆地方法院民事裁定             100年度監宣字第68號
聲  請  人  顏家均
相對人即受
監護宣告人  顏國隆
利害關係人  顏國欽
上列聲請人聲請監護宣告事件，本院裁定如下：
    主    文
宣告顏國隆（男，民國○○○年○月○日生，身分證統一編號：
Ｚ000000000號）為受監護宣告之人。
選定顏家均（男，民國○○年○月○日生、身分證統一編號：
Ｚ000000000號）為受監護宣告之人之監護人。
指定顏國欽（男，民國○○○年○月○○日生、身分證統一編號
：Ｚ000000000號）為會同開具財產清冊之人。
聲請程序費用新臺幣壹仟元由受監護宣告之人負擔。
    理    由
一、聲請意旨略以：聲請人顏家均為相對人顏國隆之子，相對人
    因於民國92年8月18日因車禍住院，雖延醫診治但不見起色
    ，近日甚已精神障礙致不能為意思表示或受意思表示，為此
    聲請准予裁定顏國隆為受監護宣告之人等語。
二、經查，聲請人所主張之上開事實，業據其提出戶籍謄本、親
    屬系統表、中華民國身心障礙手冊為證。經本院前往基隆長
    庚醫院情人湖院區進行訊問，相對人對於本院簡單訊問尚能
    對答，有本院100年9月27日訊問筆錄在卷可稽；然經長庚醫
    療財團法人基隆長庚紀念醫院王亮人醫師對相對人鑑定結果
    略以：「相對人自車禍接受治療後，術後腦傷的後遺症，造
    成相對人認知及溝通能力的嚴重缺損。並於93年3月及94年6
    月因癲癇發作而至神經外科病房住院治療。近3年相對人生
    活自理功能也顯著退化，於98年1月16日已由家屬協助請領
    「中度痴症」的身心障礙手冊。相對人於97年12月15日以臨
    床失智症評分量表（CDR）評估為2分；簡易智能量表評估量
    表（MMSE）得分為10分，約處於中度至重度失智的範圍。相
    對人於鑑識當時意識清楚，然對他人語意經常無法瞭解，經
    常有答非所問，且言語含糊不清等現象。相對人思考內容貧
    乏，記憶力、定向感、現實判斷能力等認知功能皆嚴重缺損
    ，對於金錢及社會事物已無法自行處理。綜上所述，相對人
    生活自理須由他人協助照顧，其對於社會事務，金錢財務的
    管理運用等能力，已無法基於自由意識做出有效的判斷，認
    相對人因失智症狀，致其意思表示或受意思表示，或辨識其
    意思表示效果之能力，已較他人顯著減低。在財務及社會事
    務處理上需要他人監護」等語，此有長庚醫療財團法人基隆
    長庚紀念醫院100年10月4日（100）長庚院基法字第212號函
    附精神鑑定報告書乙件在卷可按。綜合上開事證，聲請人所
    主張之上開事實，自堪信為真實。
三、按對於因精神障礙或其他心智缺陷，致不能為意思表示或受
    意思表示，或不能辨識其意思表示之效果者，法院得因本人
    、配偶、四親等內之親屬、最近一年有同居事實之其他親屬
    、檢察官、主管機關或社會福利機構之聲請，為監護之宣告
    ；受監護宣告之人應置監護人；法院為監護之宣告時，應依
    職權就配偶、四親等內之親屬、最近一年有同居事實之其他
    親屬、主管機關、社會福利機構或其他適當之人選定一人或
    數人為監護人，並同時指定會同開具財產清冊之人；法院選
    定監護人時，應依受監護宣告之人之最佳利益，優先考量受
    監護宣告之人之意見，審酌一切情狀，並注意下列事項：一
    受監護宣告之人之身心狀態與生活及財產狀況。二受監護宣
    告之人與其配偶、子女或其他共同生活之人間之情感狀況。
    三監護人之職業、經歷、意見及其與受監護宣告之人之利害
    關係。四法人為監護人時，其事業之種類與內容，法人及其
    代表人與受監護宣告之人之利害關係。民法第14條第1 項、
    第1110條、第1111條第1項及第1111條之1分別定有明文。本
    院審酌上開王亮人醫師所為之鑑定意見，認相對人因精神障
    礙或其他心智缺陷，已達不能為意思表示或受意思表示之程
    度，從而，聲請人聲請對相對人為監護之宣告，為有理由，
    應予准許。另參酌聲請人為相對人之子，彼此關係密切，且
    聲請人及利害關係人顏國欽均同意擔任相對人之監護人及會
    同開具財產清冊之人(見本院100年9月27日訊問筆錄)，是認
    由聲請人擔任相對人之監護人，最能符合受監護宣告之人之
    最佳利益，爰選定聲請人顏家均為監護人，並指定利害關係
    人顏國欽為會同開具財產清冊之人。故監護人即聲請人顏家
    均應依據民法第1113條準用同法第1099條第1項之規定，對
    於受監護宣告之人即相對人之財產，會同顏國欽，於2個月
    內開具財產清冊，並陳報法院，併此敘明。
四、依民事訴訟法第608條第1項，裁定如主文。
中    華    民    國   100    年    10    月    31    日
                  家事法庭法  官  何怡穎
以上正本係照原本作成。
如不服本裁定關於選定監護人及指定會同開具財產清冊之人等部
分，應於送達後10日內向本院提出抗告狀，並繳納抗告費新臺幣
1000元；其餘關於宣告監護之部分，不得抗告。
中    華    民    國   100    年    11    月    1     日
                          書記官  莊國南